【裁判字號】    99,行商訴,31
【裁判日期】    990819
【裁判案由】    商標評定
【裁判全文】
智慧財產法院行政判決
                                    99年度行商訴字第31號
                                     99年7月29日辯論終結
原      告  惟信服飾有限公司
代  表  人  甲○○
訴訟代理人  吳  麒律師
複 代 理人  潘則華律師
被      告  經濟部智慧財產局
代  表  人  乙○○（局長）住同上
訴訟代理人  丁○○
參  加  人  丙○○即阿羅佛斯設計實業社
訴訟代理人  俞昌瑋律師
複 代 理人  陳俊溢律師
上列當事人間因商標評定事件，原告不服經濟部中華民國98年12
月31日經訴字第09806123710 號訴願決定，提起行政訴訟，並經
本院裁定命參加人獨立參加本件被告之訴訟。本院判決如下：
    主  文
原告之訴駁回。
訴訟費用由原告負擔。
    事實及理由
一、事實概要：原告於民國93年4 月30日以「BOUNTY HUNTER 及
    圖」商標，指定使用於當時商標法施行細則第13條所定商品
    及服務分類表第28類之「玩具、積木、玩偶、洋娃娃、發條
    玩具、聲控玩具、模型玩具、填充玩具、音樂玩具、拼圖玩
    具、建築玩具、掌上型電子遊樂器、羽毛球、高爾夫球、籃
    球、桌球、足球、象棋、骰子、麻將」商品，向被告申請註
    冊，經被告核准列為註冊第1137062 號商標（下稱系爭商標
    ），商標權期間自西元2005年1 月16日起至2015年1 月15日
    止。嗣參加人提出據以評定「BOUNTY HUNTER 及圖」及「B
    ╳H 圖形」等商標（下稱據以評定商標），於97年9 月9 日
    以系爭商標有違商標法第23條第1 項第12款及第14款規定，
    對之申請評定。案經被告審查，認系爭商標有違商標法第23
    條第1 項第14款規定，以98年8 月21日中台評字第970268號
    商標評定書為系爭商標之註冊應予撤銷之處分。原告不服，
    提起訴願，經訴願決定駁回，原告猶未甘服，遂向本院提起
    行政訴訟。本院因認本件訴訟之結果對於參加人之權利或利
    益將有影響，乃依行政訴訟法第42條第1 項規定，依職權裁
    定命參加人獨立參加本件被告之訴訟。
二、本件原告主張：
  (一)系爭商標之商標權期間係自西元2005年1 月16日起至2015年
    1 月15日止，迄今仍為有效之商標權。又參加人在臺灣申請
    六件商標申請案，其申請日均在系爭商標申請日之後，依商
    標先申請註冊原則，系爭商標並不受據以評定商標之影響。
    且因原告之系爭商標仍在商標有效期間，原告就參加人侵害
    商標權，對之提起刑事訴訟乃商標權人保護商標權、公司商
    譽之行為，即商標法第70條規定商標權人正當行使之權利，
    自非惡意告訴。
  (二)原告係臺灣本土之服飾廠商，對於外國服飾資訊之取得不如
    其他國際貿易廠商迅速，而原告自訴外人蔡鈞鴻善意受讓註
    冊第1054448 號「BOUNTY HUNTER 及圖」商標後，為完整保
    護其營業，陸續以相同之商標圖樣，指定使用於不同類別之
    商品或服務，申請商標之註冊，是原告註冊商標之善意應受
    保護。是系爭商標之註冊，並無商標法第23條第1 項第14款
    規定之適用等情。並聲明求為判決撤銷訴願決定及原處分。
三、被告則以：
  (一)系爭商標與據以評定商標相較，兩者之圖樣上或均有相同之
    外文「BOUNTY HUNTER 」，或均有構圖意匠如出一轍之圖形
    ，予人印象極相彷彿，若標示在相同或類似之商品上時，以
    具有普通知識經驗之消費者，於購買時施以普通之注意，可
    能會誤認兩者來自同一或相關聯之來源，應屬構成高度近似
    之商標。又系爭商標指定使用於各種玩具等商品，與據以評
    定商標使用於玩具等商品相較，兩者具有相同之用途、功能
    ，行銷管道、販賣場所亦雷同，依一般社會通念及市場交易
    情形，易使一般商品消費者誤認其為來自相同之來源，兩造
    商標所指定使用之商品間存在極高之類似程度。
  (二)由參加人提出日本商標註冊證、日本「COOL」、「MASSIVE
    ACTION FIGURE 」等雜誌及BOUNTY HUNTER 公司網頁資料等
    證據可知，據以評定商標係日商BOUNTY HUNTER 公司使用於
    衣服、玩具等商品之商標，除自西元1999年起即於日本申請
    核准多件商標註冊，並於雜誌上刊登廣告行銷其商品。另由
    BOUNTY HUNTER 公司刊登於日本「MASSIVE ACTION FIGURE
    」雜誌（西元1997年10月及西元1998年1 月發行）之廣告內
    容可知，已有據以評定商標「BOUNTY HUNTER 及圖」及「B
    ╳H 」設計圖形之標示，且由其旁所刊登之店面照片，亦可
    見其於店內陳列公仔玩具等商品，足見據以評定商標於系爭
    商標93年4 月30日申請註冊前已有先於國外註冊及行銷使用
    之事實。
  (三)據以評定商標之外文「BOUNTY HUNTER 」並非習見，為日商
    BOUNTY HUNTER 公司先使用於玩具等商品，且未為兩造以外
    之第三人申請或註冊為商標，其識別性不低，而據以評定商
    標「B ╳H 」設計圖形復極具創意性，識別性極高。以日本
    與我國文化經貿往來頻繁，尤以青少年蒐集日本公仔玩具之
    風潮，其玩具、模型玩具等商品之流行資訊為我國相關事業
    或消費者所經常參閱、借鏡或關注者，且可藉由網際網路輕
    易查得。原告從事玩具等商品之零售或國際貿易業務，對於
    相關商品之流行資訊應較一般人所更為熟悉且關注。況據原
    告之「惟信沿革史」所載「2002年開始培養專屬設計團隊，
    開發台灣各獨立品牌，如來自美國、日本等國際知名個性品
    牌BOUNTY HUNTER 及在中國大陸及台灣正式取得代理授權。
    」，足見原告對於日商BOUNTY HUNTER 公司之品牌資訊並非
    全然不知，且於系爭商標申請註冊前之91年即已知悉據以評
    定諸商標之存在。是系爭商標之註冊，顯有商標法第23條第
    1 項第14款規定之適用。
  (四)原告主張其自訴外人蔡鈞鴻善意受讓註冊第1054448 號「BO
    UNTY HUNTER 及圖」商標後，為完整保護其營業，陸續以相
    同之商標圖樣，指定使用於不同類別之商品或服務，申請商
    標之註冊，其善意應受保護。惟原告係於93年4 月12日與訴
    外人蔡鈞鴻簽訂上開商標之移轉契約，並於93年4 月13日向
    被告申請該商標之移轉登記及系爭商標之註冊，足見原告於
    91年間即已知悉據以評定商標之存在，原告主張其係善意申
    請系爭商標之註冊而無以不正競爭方式搶先註冊之情事，自
    不足採。至參加人另案申請六件商標申請案是否應准註冊，
    核屬另案問題，與本件無涉等語，茲為抗辯。並聲明駁回原
    告之訴。
四、參加人主張：
  (一)由參加人之營利事業基本資料網頁可知其營業項目為「布疋
    、衣著、鞋、帽、傘、服飾品零售業」等，而原告之系爭商
    標係指定使用之各種男女服裝等商品之零售服務同一或類似
    商品或服務，故與參加人之據以評定商標係競爭同業。另由
    本件評定申請書附件之總代理契約及據以評定商標權人之聲
    明可知，參加人為據以評定商標權人在臺灣唯一之代理商。
    又參加人已申請與系爭商標相同或近似，指定使用於同一或
    類似商品或服務之註冊第097038987 號等多件商標在案，雖
    尚於申請中，仍符合商標法所規定之利害關係人要件，自得
    為商標評定程序合法適格之申請人，況據以評定商標與參加
    人尚在申請之六件商標無涉，原告主張參加人申請六件商標
    之申請日均在系爭商標申請日之後，自屬有誤。
  (二)據以評定商標圖樣之外文「BOUNTY HUNTER 」並非習見，為
    據以評定商標之商標權人所創用，且未為兩造以外之第三人
    申請或註冊為商標，其識別性極高，設計圖形復極具創意性
    。系爭商標之圖形與據以評定商標之圖形極為相似，自難謂
    係巧合之創作，且原告既未能說明系爭商標與據以評定商標
    之外文及構圖何以極為相似，亦未能說明系爭商標之設計緣
    由，依一般經驗法則判斷，應係身為競爭同業而藉由各種相
    關商情資訊傳遞管道調查所欲經營之產品資訊，因而知悉據
    爭商標之存在。況據原告之商品目錄第4 頁「惟信沿革史」
    所載「2002年開始培養專屬設計團隊，開發臺灣各獨立品牌
    ，如來自美國、日本等國際知名個性品牌BOUNTY HUNTER …
    在中國大陸及臺灣正式取得代理授權。」、「於2003年來自
    美國、日本等國際知名個性品牌BOUNTY HUNTER 正式在臺灣
    市場與消費者見面。」等，可知原告於2002年已明知據爭商
    標存在，是系爭商標有違反商標法第23條第1 項第14款規定
    。並聲明駁回原告之訴。
五、參酌上揭當事人之陳述，可知本件主要爭點乃：系爭商標「
    BOUNTY HUNTER 及圖」與據以評定商標「BOUNTY HUNTER 及
    圖」及「B ╳H 圖形」是否構成近似，而有商標法第23條第
    1 項第14款所規定之不應准予註冊商標之情事？茲分述如下
    ：
  (一)按商標相同或近似於他人先使用於同一或類似商品或服務之
    商標，而申請人因與該他人間具有契約、地緣、業務往來或
    其他關係，知悉他人商標存在者，不得註冊，商標法第23條
    第1 項第14款定有明文。上開規定旨在避免剽竊他人創用之
    商標而搶先註冊，防止不公平競爭行為，而賦予先使用商標
    者遭他人搶先註冊其商標時之權利救濟機會，故除參照巴黎
    公約第6 條之7 第1 項及歐洲共同體商標規則第8 條第3 項
    規定，禁止代理人或代表人搶先註冊商標外，並擴大適用範
    圍及於因契約、地緣、業務往來或其他關係，知悉他人商標
    存在搶先註冊之情形。上開規定所稱「先使用」之商標，並
    不限於國內先使用之商標，亦包括國外先使用之商標，如此
    ，始符合保護先使用之商標權人，並避免惡意搶先註冊之立
    法意旨。至於商標申請人知悉先使用商標之原因為何則非特
    別重要，倘能證明申請人有知悉他人商標進而以相同或近似
    之商標指定使用於同一或類似商品之情形，即有本款之適用
    ，此亦為本款有「其他關係」之概括規定之緣由。其中所稱
    「其他關係」應從寬加以解釋，亦即，衡諸一般經驗法則，
    申請人縱非直接知悉先使用商標之存在，倘能證明係間接知
    悉先使用商標之存在，而惡意加以抄襲者，即不應受商標法
    之保護。
  (二)查本件原告係於93年4 月30日以「BOUNTY HUNTER 及圖」商
    標，指定使用於當時商標法施行細則第13條所定商品及服務
    分類表第28類之「玩具、積木、玩偶、洋娃娃、發條玩具、
    聲控玩具、模型玩具、填充玩具、音樂玩具、拼圖玩具、建
    築玩具、掌上型電子遊樂器、羽毛球、高爾夫球、籃球、桌
    球、足球、象棋、骰子、麻將」商品，向被告申請註冊，經
    被告核准列為註冊第1137062 號商標（下稱系爭商標），商
    標權期間自西元2005年1 月16日起至2015年1 月15日止。經
    查，本件原告系爭商標主要係由「Ｂ○IIII╳Ｈ圖形」及「
    BOUNTY HUNTER 」文字所構成，其中「Ｂ○IIII╳Ｈ圖形」
    之「○IIII╳」等圖樣係呈中空重疊狀態，「Ｂ、Ｈ」二字
    母則分列「╳」兩端，至「BOUNTY HUNTER 」外文字則設置
    在此一「Ｂ○IIII╳Ｈ圖形」下方（參附件所示）。就其設
    計意匠而言，此一圖形及「BOUNTY HUNTER 」外文等並非國
    人日常生活習見之物。而參加人據以評定之商標上亦有相同
    之外文「BOUNTY HUNTER 」，以及構圖意匠如出一轍之圖形
    。又系爭商標指定使用於各種玩具等商品，與據以評定商標
    使用於玩具等商品相較，兩者具有相同之用途、功能，行銷
    管道、販賣場所亦雷同，是以，倘將系爭商標與據以評定商
    標同置，予人印象即極相彷彿，若標示在相同或類似之商品
    上時，以具有普通知識經驗之消費者，於購買時施以普通之
    注意，可能會誤認兩者來自同一或相關聯之來源，自堪認兩
    造商標不僅在外觀、構圖意匠及指定使用之商品間均存在極
    高之類似程度。
  (三)查參加人自西元1999年起即於日本申請核准多件商標註冊，
    並於雜誌上刊登廣告行銷其商品。另由BOUNTY HUNTER 公司
    刊登於日本「MASSIVE ACTION FIGURE 」雜誌（西元1997年
    10月及西元1998年1 月發行）之廣告內容可知，斯時即有據
    以評定商標「BOUNTY HUNTER 及圖」及「B ╳H 」設計圖形
    之標示，且由其旁所刊登之店面照片，亦可見其於店內陳列
    公仔玩具等商品，足見據以評定商標於系爭商標93年4 月30
    日申請註冊前已有先於國外註冊及行銷使用之事實。原告雖
    主張系爭商標係其自訴外人蔡鈞鴻受讓而來云云，惟據其所
    述，蔡鈞鴻僅為五分埔成衣小販，其具有如何設計能力，如
    何設計系爭商標等之過程，迭經本院命原告查報蔡鈞鴻地址
    ，以便通知其前來說明，均未見原告提出任何資料，是原告
    所稱系爭商標係由蔡鈞鴻設計云云，應屬無稽。況原告自己
    所製作對外發行之商品目錄第4 頁「惟信沿革史」一文中即
    明載「2002年開始培養專屬設計團隊，開發台灣各獨立品牌
    ，如來自美國、日本等國際知名個性品牌BOUNTY HUNTER …
    在中國大陸及台灣正式取得代理授權。」、「於2003年來自
    美國、日本等國際知名個性品牌BOUNTY HUNTER 正式在台灣
    市場與消費者見面。」等語，足見原告於2002年時即已明知
    參加人據以評定商標存在，其在明知據以評定商標存在之情
    形下，仍執高度近似於據以評定商標之系爭商標申請註冊，
    難謂無搶註之嫌。至原告所稱系爭商標於國內註冊日期早於
    據以評定商標，可知原告係先使用系爭商標云云。惟於國內
    先使用本即為搶註商標之當然情況，原告反據此主張先使用
    系爭商標，顯係飾非之詞，不足採信。原告明知據以評定商
    標存在，卻仍以高度近似於據以評定商標之系爭商標申請註
    冊，自有違反商標法第23條第1 項第14款規定情形，不應准
    其註冊之申請。
六、綜上所述，被告依首揭規定，為應不准註冊之處分，並無不
    合。訴願決定予駁回，亦無違誤，均應予以維持。本件原告
    訴請撤銷原處分及訴願決定，並請求被告就系爭商標應作成
    准予註冊之行政處分，為無理由，應予駁回。
七、本件事證已明，兩造其餘主張或答辯，已與本院判決結果無
    影響，爰毋庸一一論列，併此敘明。
據上論結，本件原告之訴為無理由，爰依智慧財產案件審理法第
1 條、行政訴訟法第98條第1 項前段，判決如主文。
中    華    民    國    99    年    8     月    19    日
                    智慧財產法院第一庭
                          審判長法  官  李得灶
                                法  官  林欣蓉
                                法  官  汪漢卿
以上為正本係照原本作成。
如不服本判決，應於送達後20日內，向本院提出上訴狀並表明上
訴理由，如於本判決宣示後送達前提起上訴者，應於判決送達後
20日內補提上訴理由書（須按他造人數附繕本）。
中    華    民    國    99    年    8     月    19    日
                                書記官  邱于婷


司法院資訊處製作；財團法人民間司法改革基金會備份。
